臺灣新北地方法院刑事裁定
111年度毒聲字第336號
聲  請  人  臺灣新北地方檢察署檢察官
被      告  吳員目



上列被告因違反毒品危害防制條例案件（偵查案號：111年度毒
偵字第1110號），經檢察官聲請送觀察、勒戒（聲請案號：111
年度聲觀字第218號），本院裁定如下：
    主  文
甲○○施用第二級毒品，應送勒戒處所觀察、勒戒，其期間不得
逾貳月。
    理  由
一、聲請意旨略以：被告甲○○明知甲基安非他命係毒品危害防制
    條例第2條第2項第2款明定之第二級毒品，不得施用，竟基
    於施用第二級毒品甲基安非他命之犯意，於民國109年4月29
    日上午某時，在新北市○○區○○街00○0號隔壁之居所，以將甲
    基安非他命置於玻璃球內加熱燒烤後吸食其煙霧之方式，施
    用第二級毒品甲基安非他命1次，嗣於同日8時56分許，在上
    址居所為警查獲，並扣得第二級毒品甲基安非他命1包（毛
    重19.1683公克，聲請意旨僅記載「毛重19公克」，應予補
    充）、夾鍊袋4包，且徵得其同意採集尿液送驗後，結果呈
    安非他命、甲基安非他命陽性反應，堪認被告確有施用第二
    級毒品犯行。爰依毒品危害防制條例第20條第3項、第1項及
    觀察勒戒處分執行條例第3條第1項規定，聲請裁定將被告送
    勒戒處所觀察、勒戒等語。
二、按被告行為後，毒品危害防制條例第20條第3項及第23條第2
    項分別修正為「依前項規定為觀察、勒戒或強制戒治執行完
    畢釋放後，3年後再犯第10條之罪者，適用前2項之規定。」
    及「觀察、勒戒或強制戒治執行完畢釋放後，3年內再犯第1
    0條之罪者，檢察官或少年法院（地方法院少年法庭）應依
    法追訴或裁定交付審理」，並自109年7月15日起施行，且依
    同條例第35條之1第2款規定，法院就審判中之案件應依上揭
    修正後規定處理，合先敘明。次由第20條第3項之修正理由
    略謂：施用毒品者具「病患性犯人」之特質，如觀察、勒戒
    或強制戒治執行完畢釋放後，3年後始再有施用毒品行為，
    足見其有戒除毒癮之可能，宜再採以觀察、勒戒方式戒除其
    身癮及以強制戒治方式戒除其心癮之措施，為能放寬觀察、
    勒戒或強制戒治制度之適用時機，以協助施用者戒除毒癮等
    旨，而第23條第2項之修正理由則為「配合修正條文第20條
    第3項規定，爰修正第2項規定」，可見該2規定彼此間確具
    連動關係，且立法者顯然有意藉由此次修法以放寬觀察、勒
    戒或強制戒治制度，當亦同時限縮對施用毒品者依法追訴處
    罰之範圍。另依第23條第2項之文義解釋，可知被告再犯（
    含3犯以上）第10條之罪，如距最近1次犯同罪經依第20條第
    1項、第2項規定令觀察、勒戒或強制戒治執行完畢釋放後3
    年內，固應依法追訴，惟如已逾3年，即應再令觀察、勒戒
    ，且不因其間是否另犯該罪經起訴、判刑或執行而有不同，
    方足落實此次寬厚刑事政策之變革，且不逾越第23條第2項
    有關起訴程式要件之法條文義（最高法院109年度台上字第3
    098號判決、最高法院刑事大法庭109年度台上大字第3826號
    裁定同此結論）。
三、經查，被告甲○○於上開時、地施用第二級毒品甲基安非他命
    等情，業據其於偵訊中供承不諱；經警方扣得之甲基安非他
    命1包（毛重19.1683公克）、夾鍊袋4包，毒品經送驗結果
    確檢出第二級毒品甲基安非他命成分乙節，有宜蘭縣政府警
    察局搜索扣押筆錄、扣案物品目錄表、慈濟大學濫用藥物檢
    驗中心109年5月8日慈大藥字第000000000號鑑定書各1份在
    卷可憑；復經警採集其尿液送慈濟大學濫用藥物檢驗中心以
    酵素免疫分析法（EIA法）及氣相層析質譜儀法（GC/MS法）
    檢驗結果，呈安非他命、甲基安非他命陽性反應之事實，亦
    有該中心出具之109年5月7日慈大藥字第109050719號函暨所
    附檢驗總表（委驗機構編號：TA0000000）、宜蘭縣政府警
    察局刑事警察大隊偵一隊毒品犯罪嫌疑人尿液採驗作業管制
    紀錄各1份附卷可稽，足認被告自白與事實相符，是被告係
    犯毒品危害防制條例第10條第2項之施用第二級毒品罪，堪
    以認定。
四、被告前曾於87年間，因施用毒品案件，經本院裁定令入戒治
    處所施以強制戒治，於89年10月13日強制戒治期滿，由臺灣
    板橋地方法院檢察署（現更名為臺灣新北地方檢察署）檢察
    官以89年度戒毒偵字第768號為不起訴處分確定。再因施用
    毒品案件，經依同法院裁定令入戒治處所施以強制戒治，於
    93年1月9日出所，刑事責任部分，經同法院以92年度易字第
    2186號判決判處有期徒刑6月確定；其後被告雖於93年至107
    年間數犯施用毒品罪，惟均經法院依法判處罪刑並執行，而
    未再接受觀察、勒戒或強制戒治等情，有上述案件不起訴處
    分書、刑事判決書、臺灣高等法院被告前案紀錄表、施用毒
    品案件紀錄表、在監在押全國紀錄表在卷可稽。從而，被告
    本案行為時（109年4月29日上午某時）距其最近一次因犯施
    用毒品罪經觀察、勒戒或強制戒治執行完畢釋放日（即93年
    1月9日）既已逾3年，依據前揭說明，即應再令觀察、勒戒
    ，且不因其間是否另犯該罪經起訴、判刑或執行而有不同，
    檢察官聲請將被告送觀察、勒戒，於法自屬有據，應予准許
    。
五、爰依毒品危害防制條例第20條第3項、第1項、觀察勒戒處分
    執行條例第3條第1項，裁定如主文。
中　　華　　民　　國　　111 　年　　4 　　月　　26　　日
                  刑事第十三庭  法　官  林建良
上列正本證明與原本無異。
如不服本裁定，應於裁定送達後五日內敘明抗告理由，向本院提
出抗告狀。
                                書記官  陳昇宏
中　　華　　民　　國　　111 　年　　4 　　月　　29　　日